臺灣桃園地方法院民事判決　　　　　　　 94年度訴字第259號
原　　　告　丁○○
被　　　告　甲○○
被　　　告　丙○○
上列當事人間請求損害賠償事件，於民國94年6月3日辯論終
結，本院判決如下：
    主  文
被告應連帶給付原告新台幣壹拾伍萬元，及被告甲○○自民國九
十四年三月十二日起，被告丙○○自民國九十四年五月十五日起
，均至清償日止，按週年利率百分之五計算之利息。
被告丙○○應將原告所簽發由乙○○背書、發票日為民國九十二
年四月二十九日、面額新台幣肆拾玖萬元之本票壹紙交還原告。
原告其餘之訴駁回。
訴訟費用由被告甲○○、丙○○連帶負擔百分之十五，由被告丙○○負擔百分之四十九，餘由原告負擔。
本判決第一項，得假執行。
    事  實
壹、原告方面：
一、聲明：
（一）被告應連帶給付原告新台幣（下同）500,000 元，及自起
      訴狀繕本送達之翌日起至清償日止，按週年利率5 ％計算
      之利息。
（二）被告丙○○應將原告所簽發發票日為民國92年4 月29日、
      面額490,000元由乙○○背書之本票1紙交還原告。
二、陳述：
（一）被告甲○○於87年12月12日代理其同居人東順雄向原告購
      買原告所有位於桃園縣八德市○○路529 巷15號之房屋1
      棟，買賣價金為1,300,000 元，迄至88年9 月6 日止，已
      給付36 0,000元，嗣因東順雄無故離家未歸，被告甲○○
      遂於89年10月14日重新與原告協議，改由被告甲○○出資
      購買系爭房屋，約定被告甲○○應自89年12月10日起至91
      年12月10日止，給付總計1,000,000 元之買賣價金予原告
      ，迄前揭協議成立後至90年9 月間，被告甲○○業已給付
      原告490,000 元（含東順雄已付價金360,000 元）之價金
      。嗣被告甲○○與原告約定於92年4 月30日下午6 、7 時
      許在桃園縣八德市○○路529 巷15號甲○○經營之神壇內
      ，協商債權債務清償事宜，被告甲○○乃夥同被告丙○○
      及其他不詳姓名之成年男子4 人，共同基於傷害、妨害自
      由及強制他人行無義務之事之犯意，趁原告及友人乙○○
      進入上址神壇旁之辦公室之際，將鐵門拉下，使原告與乙○○無法自由離去，被告二人復唆使其中一名綽號「阿華
      」者及另一名男子搜查原告之身體及日記簿等證件，並出
      手毆打原告之眼、嘴角、頭部、胸部，致原告受有臉唇挫
      傷、胸部挫傷之傷害，再由另一名壓制原告之不詳姓名男
      子拿出本票及筆，強迫原告在本票上簽下面額490,000 元
      （即相當於被告甲○○業已清償之買賣價金），同時逼迫
      乙○○在該本票背面背書，「阿華」並出言脅迫原告不准
      再向被告甲○○索取買賣價金，被告甲○○、丙○○則在
      旁稱「打，但不要打太大力」等語，共同脅迫原告，表示
      前開買賣不成立，逼迫原告退錢及不得再向被告甲○○請
      求給付價金，並將原告簽下之本票交與被告丙○○收執。
      被告甲○○上開妨害自由行為，業經台灣桃園地方法院判
      處罪刑在案。
（二）被告甲○○、丙○○夥同他人共同傷害原告之身體及妨害
      原告之人身自由，致原告身體、精神遭受重大痛苦，爰依
      民法第195 條規定請求被告連帶賠償原告500,000 元以資
      慰藉。又被告丙○○無法律上原因執有原告簽發之本票而
      受有利益，致原告受有損害，爰依侵權行為及不當得利之
      法律關係請求被告丙○○返還系爭本票。
三、證據：提出診斷證明書、台灣桃園地方法院93年度訴字第42
    1 號刑事判決、台灣高等法院刑事庭傳票各1 件（均影本）
    為證。
貳、被告甲○○方面：
一、聲明：原告之訴駁回。
二、陳述：兩造相約於伊主持之神壇商談房屋買賣尾款之事，但
    該神壇大家都可自由進出，伊不清楚神壇的鐵門是誰拉下，
    伊未毆打原告，亦不認識毆打原告之人，原告被打當天有簽
    本票，但不知道本票交給誰，伊不清楚當天在場之人為何毆
    打原告及要求原告簽立本票。
參、被告丙○○未於言詞辯論期日到場，亦未提出準備書狀作何
    聲明或陳述。
肆、本院依職權調取台灣高等法院93年度上訴字第2287號強盜等
    案歷審卷宗。
    理  由
一、被告丙○○經合法通知未於言詞辯論期日到場，核無民事訴
    訟法第386 條各款所列情形，爰依原告聲請，由其一造辯論
    而為判決。
二、原告主張：被告甲○○代理訴外人東順雄向原告購買原告所
    有房屋1 棟，買賣價金為1,300,000 元，並已給付360,000
    元，嗣被告甲○○重新與原告協議，改由被告甲○○出資購
    買前述房屋，並約定被告甲○○應自89年12月10日起至91年
    12 月10 日止，給付總計1,000,000 元之買賣價金予原告，
    迄至90年9 月間，被告甲○○業已給付原告490,000 元（含
    東順雄已付價金360,000 元）。嗣被告甲○○與原告相約於
    92年4 月30日下午6 、7 時許在甲○○主持之神壇協商上開
    債權債務清償事宜，乃被告甲○○竟夥同被告丙○○及其他
    不詳姓名之男子4 人，於原告及友人乙○○進入神壇旁之辦
    公室時，即將鐵門拉下，使原告與乙○○無法自由離去，復
    唆使在場之男子搜查原告之身體及日記簿等證件並毆打原告
    ，致原告因此受有臉唇挫傷、胸部挫傷之傷害，繼由其中一
    名男子拿出本票，強迫原告簽立面額490,000 元（即相當於
    被告甲○○已清償之買賣價金）之本票，及逼迫乙○○在該
    本票背書，表示前開買賣不成立，而脅迫原告退還價金且不
    得再向被告甲○○請求給付價金，上開本票則交與被告丙○○收執，被告甲○○、丙○○夥同他人共同傷害原告身體及
    妨害原告自由，致原告身體、精神遭受重大痛苦，爰依侵權
    行為之法律關係請求被告連帶賠償原告500,000 元，以資慰
    藉。又被告丙○○無法律上原因執有原告簽發之本票而受有
    利益，致原告受有損害，爰依侵權行為及不當得利之法律關
    係請求被告丙○○返還系爭本票等語。
三、被告甲○○則以：兩造相約於伊主持之神壇商談房屋買賣尾
    款之事，但該神壇大家都可自由進出，伊不清楚神壇的鐵門
    是誰拉下，伊未毆打原告，亦不認識毆打原告之人，原告被
    打當天有簽本票，但不知道本票交給誰，伊不清楚當天在場
    之人為何毆打原告及要求原告簽立本票等語置辯。
四、原告主張之事實，業據提出診斷證明書1 紙為證，且經核與
    證人即陪同原告前往神壇之乙○○於本院證稱：「我陪丁○○到甲○○的神壇談房屋買賣價款的事情，談到一半時，突
    然有幾個人進來，門被拉下來，有一個男子叫我們不要動，
    其中一名小姐及一名男子問丁○○與甲○○間房屋價款之事
    情，男子有威嚇丁○○，要求丁○○開1 張490,000 元的本
    票，490,000 元是當初甲○○給的房屋價款，在談話過程中
    ，甲○○有告訴男子說，丁○○年紀很大了，不要這樣威嚇
    他，其中一位小姐說『大姊，這裡由我們處理就好了』，依
    當時情形，丁○○不開本票不行，他們就叫我在本票背書，
    因為當初買賣契約是我寫的。」等語相符，被告甲○○亦不
    否認於事發當日與原告相約至其其神壇商討房屋買賣價款及
    原告在其神壇遭人毆打並簽立本票之事，惟以前揭情詞置辯
    。然查，倘非其與被告丙○○及其他男子於事前互相謀議，
    被告丙○○及其他男子何以知悉被告甲○○與原告於該日相
    約至神壇協議房屋買賣價款之事，並按約定時間結伴前來，
    又該神壇係由被告甲○○主持，如未經其授意，其他在場之
    人豈會無端將神壇鐵門拉下限制原告之行動自由，尤其被告
    丙○○及其他男子係在場處理原告與被告甲○○間房屋買賣
    價款之事，並取出預備之空白本票脅迫原告按被告甲○○前
    所交付之房屋價款490,000 元簽發同面額之本票，繼脅迫當
    初製作房屋買賣合約書之證人乙○○於本票背書，如謂被告
    甲○○未授意被告丙○○及其他男子處理其與原告間房屋價
    款之事，甚如被告甲○○所稱不認識其他在場之人，則他人
    豈會知悉此事甚而無故代被告甲○○處理，被告甲○○所辯
    顯違一般常情之至，殊難置信，而被告甲○○所犯共同傷害
    原告之身體及妨害原告自由之行為，業經台灣高等法院刑事
    庭93年度上訴字第2287號調查審認屬實，並判處被告甲○○
    罪刑在案，此亦經本院依職權調取台灣高等法院上開刑事案
    卷可考，從而，原告主張被告甲○○傷害其身體及妨害其自
    由等情，堪信為真實。另記載原告上開主張之起訴狀繕本，
    已送達於被告丙○○，有本院送達證書2 紙在卷可稽，被告
    丙○○對於原告主張之事實，既未於言詞辯論期日到場爭執
    ，亦未提出書狀作何聲明或陳述，依民事訴訟法第280 條第
    3 項、第1 項之規定，即視同被告丙○○自認原告之主張為
    真實。從而原告主張被告丙○○與甲○○共同傷害其身體及
    妨害其自由暨被告丙○○以不法手段取得系爭本票等節，亦
    堪信實。
五、按因故意或過失，不法侵害他人之權利者，負損害賠償責任
    ；數人共同不法侵害他人之權利者，連帶負損害賠償責任；
    不法侵害他人之身體、健康、名譽、自由、信用、隱私、貞
    操，或不法侵害其他人格法益而情節重大者，被害人雖非財
    產上之損害，亦得請求賠償相當之金額，民法第184 條第1
    項、第195 條第1 項分別定有明文。又無法律上之原因而受
    利益，致他人受損害者，應返還其利益，民法第179 條前段
    亦有明文。查被告甲○○、丙○○與其他不詳姓名之男子共
    同傷害原告及妨害其自由，其身體、健康及自由等權利確遭
    不法侵害，身體上及精神上必感痛苦，原告依侵權行為之規
    定請求非財產上之損害賠償，自屬有據，而慰撫金之賠償其
    核給之標準固與財產上損害之計算不同，然非不可斟酌雙方
    身分資力與加害程度，及其他各種情形核定相當之數額（最
    高法院51年台上字第223 號判例參照）。經查，原告因被告
    等故意傷害行為致受有臉唇挫傷、胸部挫傷等傷害，而其係
    初中畢業，目前擔任保全工作，每月薪資22,700元，名下有
    房屋1 棟及汽車1 部；被告甲○○係國小畢業，目前主持神
    壇，收入不固定，名下無財產；被告丙○○則有投資1 筆，
    財產總額2,000,000 元等情，業據原告與被告吳美惠陳明在
    卷，並有兩造財產所得調件明細表3 件存卷可參，本院斟酌
    兩造上開身分、地位、經濟狀況及原告自由遭妨害之情形及
    受傷程度等一切情狀，認原告請求150,000 元之精神上損害
    賠償，核屬相當，應予准許，超逾部分，即屬無據。又被告
    丙○○係以不法手段取得系爭本票，顯無法律上之原因取得
    本票債權而受利益，並使原告受有負擔債務之損害，原告主
    張依不當得利之法律關係請求返還本票暨依侵權行為之法律
    關係請求回復原狀，返還本票，自亦有據。
六、綜上，原告依侵權行為之法律關係請求被告連帶給付150,00
    0 元，及自起訴狀繕本送達被告甲○○之翌日即94年3 月12
    日起，送達被告丙○○之翌日即94年5 月15日起，均至清償
    日止，按年息5%計算之利息，暨被告丙○○應將原告所簽發
    由乙○○背書、發票日為92年4 月29日、面額490,000 元之
    本票1 紙交還原告，為有理由，應予准許，逾此範圍之請求
    ，則屬無據，應予駁回。又本院所命給付之金額未逾500,00
    0 元，依民事訴訟法第389 條第1 項第5 款，應依職權宣告
    假執行。
七、據上論結，本件原告之訴為一部有理由、一部無理由，依民
    事訴訟法第385 條第1 項前段、第79條、第85條第1 項但書
    、第2 項、第389 條第1 項第5 款，判決如主文。
中　　華　　民　　國　　94　　年　　6 　　月　　17　　日
                  民事第一庭    法　官　鍾淑慧
以上正本係照原本作成
如對本判決上訴，須於判決送達後20日內向本院提出上訴狀
中　　華　　民　　國　　94　　年　　6 　　月　　17　　日
                               書記官　蔡佳玲
